臺灣雲林地方法院民事簡易判決
111年度虎簡字第95號
原      告  顏麗水  
            顏麗坤  
共      同
訴訟代理人  郭淑琴  
被      告  朱古桂嬌
            王元河  

            曾俊華  

            吳麗美  
訴訟代理人  蔡清水  
被      告  張彩淑  
上列當事人間請求給付土地通行償金等事件，本院於中華民國11
1年6月1日言詞辯論終結，判決如下：
    主  文
一、被告朱古桂嬌應給付原告新臺幣捌仟壹佰壹拾陸元，被告王
    元河、曾俊華、吳麗美、張彩淑應各給付原告新臺幣壹萬參
    仟壹佰陸拾參元，及均自民國一百一十一年三月十六日起至
    清償日止，按週年利率百分之五計算之利息。
二、被告朱古桂嬌、王元河、曾俊華、吳麗美、張彩淑應於民國
    一百一十二年一月十日前各給付原告新臺幣肆仟伍佰伍拾壹
    元，及均自民國一百一十二年一月十一日起至清償日止，按
    週年利率百分之五計算之利息。
三、被告朱古桂嬌、王元河、曾俊華、吳麗美、張彩淑應於民國
    一百一十三年一月十日前各給付原告新臺幣肆仟伍佰伍拾壹
    元，及均自民國一百一十三年一月十一日起至清償日止，按
    週年利率百分之五計算之利息。
四、訴訟費用（減縮後）新臺幣壹仟柒佰伍拾參元，由被告朱古
    桂嬌、王元河、曾俊華、吳麗美、張彩淑各負擔五分之一。
五、本判決第一項得假執行；第二項於民國一百一十二年一月十
    日、第三項於民國一百一十三年一月十日清償期限屆至，得
    假執行。
    事實及理由
壹、程序方面
一、按訴狀送達後，原告不得將原訴變更或追加他訴，但請求之
    基礎事實同一、擴張或減縮應受判決事項之聲明、不甚礙被
    告之防禦及訴訟之終結者，不在此限，民事訴訟法第255條
    第1項第2款、第3款、第7款定有明文。本件原告顏麗水、顏
    麗坤（下稱原告）起訴時本以訴外人廖榮利、謝慧瑜（下合
    稱訴外人廖榮利2人）及朱古桂嬌、王元河、曾俊華、吳麗
    美、張彩淑為被告（上開5名被告，下除分稱外，合稱被告
    ），請求彼等給付自民國108年至110年三年期如起訴狀附表
    一所示之通行償金，並請求如起訴狀附表三所示損害賠償金
    ；後原告與訴外人廖榮利2人於111年4月1日調解成立，進而
    於111年4月20日以民事變更聲明暨準備書狀表示撤回對訴外
    人廖榮利2人之起訴，並撤回損害賠償金部分之請求，另追
    加請求被告給付111年至112年共二年期如該書狀附表1-2所
    示之通行償金，而變更訴之聲明如後所述。核原告所為，係
    基於同一通行土地之請求基礎事實，且撤回、減縮、擴張、
    追加應受判決事項之聲明，無礙於被告之防禦及訴訟之終結
    ，合於前揭規定，應予准許。
二、被告曾俊華經合法通知，未於言詞辦論期日到場，核無民事
    訴訟法第386條所列各款情形，爰依原告之聲請，由其一造
    辯論而為判決。
貳、實體方面
一、原告起訴主張：
  ㈠坐落雲林縣○○鎮○○段000地號土地（重測前地號為廉使段205
    之6，下稱系爭土地）為原告所共有，供被告朱古桂嬌（為
    同段350地號土地所有權人）、王元河（為同段351地號土地
    所有權人）、曾俊華（為同段353地號土地所有權人）、吳
    麗美（為同段355地號土地所有權人）、張彩淑（同段381地
    號土地所有權人）等人通行，被告及其餘通行權人對原告負
    有給付通行償金之義務。
  ㈡原告前訴請通行權人給付82年11月4日至97年11月3日期間之
    通行償金，經本院以97年度虎簡字第196號、98年度簡上字
    第27號請求給付土地通行補償事件（下稱系爭第一次償金事
    件）判決確定，之後又請求通行權人給付97年11月4日至107
    年12月31日期間之通行償金，經本院以108年度虎簡字第46
    號、108年度簡上字第54號請求給付土地通行償金事件（下
    稱系爭第二次償金事件）判決確定，於系爭第一次、第二次
    償金事件，認定通行範圍如雲林縣虎尾地政事務所98年3月2
    3日（複丈日期98年2月19日）土地複丈成果圖（下稱98年複
    丈成果圖）所示編號B部分，面積為131.24平方公尺（下稱
    系爭通行範圍），以系爭土地每年申報地價10％、按通行權
    人數依持有期間平均分擔計算通行償金確定在案，被告為系
    爭第一次、第二次償金事件之當事人或繼受人，應受判決既
    判力拘束。
  ㈢108年1月1日之後，原告又通知通行權人應繳納償金，但僅部
    分通行權人同意支付，被告則拒不給付，故原告請求比照系
    爭第一次、第二次償金事件之認定標準計算本件償金。且因
    關於償金給付爭議，被告已經過二次請求償金民事訴訟，仍
    不願自動支付，甚至在調解時表示要等到司法最後程序才肯
    支付，原告為避免浪費人力、物力及司法資源，有併請求11
    1年、112年通行償金之必要。
  ㈣因系爭土地被系爭通行範圍一分為三，導致原為完整建地可
    開發利用之價值已然貶落，且公告地價比申報地價高，只有
    公告地價之8折，原告以較低額的申報地價作為通行償金計
    算標準，並不過當。縱系爭土地有供通行權人通行之義務，
    但僅限於系爭通行範圍之所有權能受限制而已，不表示原告
    已喪失全部土地所有權人地位或不能行使所有權人之使用收
    益權能，原告將餘地出租訴外人嘟嘟房停車場，出租面積已
    扣除通行範圍面積，也不抵觸系爭通行範圍，甚至訴外人嘟
    嘟房停車場同意寬讓通行範圍入口3.9公尺，尾端6米，比法
    院判決系爭通行範圍應留設9台尺即2.73公尺更寬，原告本
    於土地所有權人身分，同意讓訴外人嘟嘟房停車場得利用系
    爭通行範圍讓車輛進出場，當然合法，被告以訴外人嘟嘟房
    停車場營利同時也利用到系爭通行範圍為由，拒不支付通行
    償金，或要求酌減償金，均屬無理。
  ㈤108年1月1日至當年年底，及109年1月1日至109年3月16日（7
    6天）之通行權人為13人，被告朱古桂嬌於109年3月17日自
    原所有權人即訴外人李宥嫻、李慧嫻購買同段350地號土地
    ，因此109年3月17日至109年12月31日（290天）及110年1月
    1日之後的通行權人為12人。系爭通行範圍面積131.24平方
    公尺，108年至110年之每年申報地價均為每平方尺新臺幣（
    下同）4,140元，以10％年息計算，按上開通行期間之通行權
    人數比例為計，被告應給付通行償金之金額各如附表一所示
    。
  ㈥又參考平均地權條例之規定，申報地價每2年一次調整，系爭
    土地111年度申報地價為每平方公尺4,161元，爰以此為參考
    ，預為請求被告給付111年度、112年度之償金，金額如附表
    二所示。111年度之償金清償日為112年1月10日，112年度之
    償金清償日為113年1月10日，如有遲延，則應給付自上開清
    償日翌日起算之法定遲延利息等語。
  ㈦並聲明：
　　⒈被告朱古桂嬌應給付原告8,116元，被告王元河、曾俊華、
      吳麗美、張彩淑應各給付原告13,163元，及均自起訴狀繕
      本送達之翌日起至清償日止，按年息5％計算之利息。
　　⒉被告應於112年1月10日前各給付4,551元，及均自112年1月
      11日起至清償日止，按年息5％計算之利息。
　　⒊被告應於113年1月10日前各給付4,551元，及均自113年1月
      11日起至清償日止，按年息5％計算之利息。
二、被告方面：
　㈠被告朱古桂嬌辯以：不爭執原告所稱通行權人數。但被告朱
    古桂嬌剛搬來住一年多，當初賣方說一年才付3,000多元，
    原告請求的金額過高等語。
　㈡被告王元河辯以：不爭執原告所稱通行權人數更迭情形。但
    原告將系爭土地租給訴外人嘟嘟房停車場，車位15格，進出
    頻繁，而裡面的住戶才12戶，訴外人嘟嘟房停車場應一起繳
    納分攤償金。且被告王元河房子32坪，地價稅才1,000多元
    ，原告以申報地價10％計算償金數額應屬過高，系爭土地若
    要建築也是可以建築等語。
　㈢被告吳麗美辯以：不爭執原告所稱通行權人數更迭情形。但
    被告吳麗美的房子32坪，一年地價稅才1,000多元，通行的
    路約80坪，原告要收的價錢太高，且每年增加數額，應以五
    年公告地價增加才對等語。
　㈣被告張彩淑辯以：不爭執原告所稱通行權人數更迭情形。被
    告張彩淑認為補償費的數額過高，當初第一次審理案件時，
    被告因為欠缺法律常識，才照法院認定的10％計算，據此繳
    了20年，在108、109年又提高為每年4,000多元，況訴外人
    嘟嘟房停車場現在也在營業中，應該重新予以評估補償金是
    否可以少算一些，被告張彩淑上網搜尋其他案件，償金都沒
    有收到10％，請求降低數額等語。
　㈤被告曾俊華未於言詞辯論期日到場，惟提出書狀辯以：被告
    曾俊華於107年2月5日購買同段353地號土地、840建號建物
    不動產，當時只知門前道路可供通行，有公用地役權存在，
    原告曾於107年間以地主身份向被告曾俊華催討償金，被告
    曾俊華當時有支付，但原告預為請求111年度之償金理由為
    何？金額多少可算正確？若法院判決應支付，被告曾俊華定
    當給付。且通行土地已久，但因法令不健全、政府機關無經
    費徵收，造成人民無奈及司法資源浪費，原告將土地出租獲
    利，同時將通行範圍供他人行走，卻未調降償金數額，被告
    曾俊華因此不願支付償金等語。
　㈥並均聲明：原告之訴駁回。
三、本院之判斷：
　㈠兩造應同受臺灣嘉義地方法院51年度民雲判字第396號、臺灣
    高等法院臺中分院51年度上字第98號確認通行權事件（下稱
    系爭通行權事件）確定判決之判決效力拘束，被告對原告共
    有系爭土地之系爭通行範圍有通行權存在，原告得請求被告
    給付通行償金：
　⒈按確定判決，除當事人外，對於訴訟繫屬後為當事人之繼受
    人者，及為當事人或其繼受人占有請求之標的物者，亦有效
    力。對於為他人而為原告或被告者之確定判決，對於該他人
    亦有效力。民事訴訟法第401條第1、2項分別定有明文。次
    按民事訴訟法第401條第1項所謂繼受人，依最高法院33年上
    字第1567號判例意旨（其效力與未經選編為判例之最高法院
    裁判相同），包括因法律行為而受讓訴訟標的之特定繼承人
    在內。而所謂訴訟標的，係指為確定私權所主張或不認之法
    律關係，欲法院對之加以裁判者而言。至法律關係，乃法律
    所定為權利主體之人，對於人或物所生之權利義務關係。惟
    所謂對人之關係與所謂對物之關係，則異其性質。前者係指
    依實體法規定為權利主體之人，得請求特定人為特定行為之
    權利義務關係，此種權利義務關係僅存在於特定之債權人與
    債務人之間，倘以此項對人之關係為訴訟標的，必繼受該法
    律關係中之權利或義務人始足當之，同法第254條第1項亦指
    此項特定繼受人而言。後者則指依實體法規定為權利主體之
    人，基於物權，對於某物得行使之權利關係而言，此種權利
    關係，具有對世效力與直接支配物之效力，如離標的物，其
    權利失所依據，倘以此項對物之關係為訴訟標的時，其所謂
    繼受人凡受讓標的物之人，均包括在內（最高法院61年台再
    字第186號判決意旨參照）。
　⒉系爭土地原為訴外人顏蔡素華所有，由原告分割繼承而共有
    之，另重測前雲林縣○○鎮○○段000○0○○段000○0○地號土地（
    經分割暨重測後地號為明正段349至386）原所有權人為李萬
    春，重測前廉使段205之8地號土地（經重測後地號為明正段
    379）原所有權人為黃錦文。系爭通行權事件確定判決認定
    系爭土地內長50公尺，寬9台尺之範圍應供李萬春、黃錦文
    之上開土地通行用途，嗣於系爭第一次償金事件測量複丈應
    通行範圍如98年複丈成果圖所示編號B部分，面積為131.24
    平方公尺。原告為系爭土地原所有權人顏蔡素華之繼承人，
    被告則為李萬春、黃錦文之上開土地繼受人，被告朱古桂嬌
    現為明正段350地號土地、被告王元河現為同段351地號土地
    、被告曾俊華現為同段353地號土地、被告吳麗美現為同段3
    55地號土地、被告張彩淑現為同段381地號土地之所有權人
    等情，為兩造不爭執，並有原告提出之系爭第一次、第二次
    償金事件之判決節本、98年複丈成果圖、系爭土地及明正段
    350、351、353、355、381地號土地登記謄本在卷可稽（見
    本院卷第17至21、27、31至39、43頁），並經本院依職權調
    取系爭第一次、第二次償金事件卷宗查核無訛；而通行權為
    民法所定物權，是依上開說明，兩造均受系爭通行權事件判
    決之效力拘束，即被告對系爭土地之系爭通行範圍有通行權
    ，原告負有容忍通行之義務，並得依民法第787條第2項規定
    請求被告給付通行償金。
　⒊被告雖抗辯系爭通行範圍有公用地役關係存在，又抗辯系爭
    土地部分已經原告出租訴外人嘟嘟房停車場營業，共同使用
    系爭通行範圍，原告無償金之損害、訴外人嘟嘟房停車場亦
    應共同負擔償金云云。惟查：
　①原告基於通行權事實，對通行權人（包括本件被告王元河、
    吳麗美、張彩淑、曾俊華）訴請給付通行償金，經本院先後
    以系爭第一次、第二次償金事件受理，並就系爭通行範圍有
    否公用地役關係存在乙節詳為攻防，而於確定判決認定系爭
    通行範圍無公用地役關係存在，且自系爭第一次、第二次償
    金事件判決確定迄至本件言詞辯論終結前，被告亦未提出系
    爭通行範圍有公用地役關係存在之證據證明，是本院無從為
    相反之認定，被告再為爭執，難認有據。
　②系爭土地內部分土地現固由原告出租與訴外人中興電工股份
    有限公司經營嘟嘟房停車場，有原告提出之土地租賃契約書
    可稽（見本院卷第135至143頁），然觀之上開契約書已約明
    承租範圍不涵蓋本件通行範圍，且經本院於111年5月2日會
    同地政人員及當事人至現場勘驗，可見系爭土地一側為被告
    住宅向外聯絡水源路之巷道，東北側為原告出租與嘟嘟房停
    車場，停車場邊已以ㄇ型護欄區隔停車營業場域與巷道通行
    範圍，現可供被告通行之寬度，經地政人員當場測量，均寬
    於2.73公尺，有勘驗筆錄及現場照片附卷可稽（見本院卷第
    175至177、181頁），應可認定被告及其他通行權人等特定
    住戶現仍有通行系爭通行範圍之必要，原告出租系爭土地之
    餘地與訴外人中興電工股份有限公司經營嘟嘟房停車場，既
    經適當阻隔，亦未減少系爭通行範圍寬度，難認已對被告通
    行系爭通行範圍造成攔阻或增加出入不便利性，而損害被告
    通行權利；又原告受系爭通行權事件判決效力之拘束，於通
    行範圍內負有容忍通行之義務，對系爭土地所有權使用收益
    權能內容即受有相當之限制，整體土地價值因此相當程度的
    減損，自不能以原告從出租系爭土地餘地獲利，逕認被告通
    行權之行使對原告已不生損害；再者，原告就系爭土地所有
    權之限制，應僅限於供被告通行系爭通行範圍，在不妨礙被
    告通行之情況下，原告對系爭土地使用收益之所有權能行使
    ，應不受影響，自不能認原告已不得再對系爭土地為任何其
    他使用；而系爭通行範圍既係為被告通行而留設，使用嘟嘟
    房停車場之車輛於出場時雖會使用到系爭通行範圍土地，亦
    僅屬順便利用該土地通行之情形，係被告通行權反射作用所
    致，不能認訴外人嘟嘟房停車場亦同有支付通行償金之義務
    ，抑或被告得就此免除給付償金義務。
　③綜上，被告以上開情詞主張原告未受有被告通行之損害、被
    告免支付償金、或訴外人嘟嘟房停車場應共同負擔通行償金
    云云，均難認有據。
　㈡被告應給付108年1月1日至110年12月31日之通行償金：
　⒈土地因與公路無適宜之聯絡，致不能為通常使用時，除因土
    地所有人之任意行為所生者外，土地所有人得通行周圍地以
    至公路。前項情形，有通行權人應於通行必要之範圍內，擇
    其周圍地損害最少之處所及方法為之；對於通行地因此所受
    之損害，並應支付償金，民法第787條第1項、第2項分別定
    有明文。自通行權確定時起，通行地之所有人即有容忍袋地
    所有人通行使用之義務，袋地所有人則有通行使用之權利，
    同時通行地所有人有請求支付償金之權利，袋地所有人則有
    支付償金之義務，是袋地所有人支付償金之義務，應自取得
    通行權時起算；如經法院判決者，則以判決袋地所有權人勝
    訴確定時起，支付償金（司法院廳民一字第22562號研究意
    見）。故償金支付義務為通行權袋地之法定負擔，通行權訴
    訟當時之袋地所有人固負有支付償金之義務，於該袋地所有
    權移轉時，支付償金之義務亦當然移轉由袋地之受讓人承受
    。民法第787條、第788條所稱之償金，係指通行權人之適法
    通行行為致通行地所有人不能使用土地所受損害之補償而言
    ，該償金之計算標準與支付方法，民法雖未設有規定，惟核
    定該給付，仍應先確定通行地之位置與範圍，並斟酌通行地
    所有人所受損害之程度，即按被通行土地地目、現在使用情
    形，以及其形狀、附近環境、通行以外有無其他利用價值、
    通行權人是否獨占利用、通行期間係屬永久或暫時等具體情
    況而定，至通行權人因通行所得之利益，則非考量之標準（
    最高法院94年度台上字第2276號判決意旨參照）。是償金支
    付之標準如何，應就具體事實審酌土地所有權人不能自由使
    用、收益所有土地之損害程度而為認定，而土地使用、收益
    之對價，依一般社會通念即為租金，而得參照第法第105條
    租用建築基地建築房屋之規定，準用同法第97條規定，以不
    超過土地申報地價年息10％為限，作為通行償金之給付標準
    考量。
　⒉查系爭土地位處虎尾鎮明正路、光復路與水源路間，附近多
    為住宅，又可連接水源路轉接光復路再聯絡林森路、中正路
    等主要市區道路，鄰近有全聯社、統一超商、五金行等商家
    ，且有虎尾托兒所、國小、虎尾農工、虎尾鎮立體育公園、
    衛生所、自來水公司虎尾營運所、法院、郵局等民生、教育
    、行政機關，再綜觀系爭第一次、第二次償金事件所認之該
    地區樣貌、地理價值，及本次現場勘驗現場狀況，足見系爭
    土地位處之民生商業機能均堪稱便利，而目前通行範圍僅供
    作道路之用，路呈長方形，倘不供通行，而與其他部分土地
    合併使用，將可大幅提高系爭土地之使用價值，從而斟酌系
    爭土地附近之繁榮程度、利用情形、原告利用系爭土地之經
    濟價值與所得利益，認為原告主張以系爭土地之申報地價10
    ％計算所受損害，仍屬適當。至被告抗辯原告系爭土地之餘
    地出租，受有租金利益，應予酌減償金數額，且以申報地價
    10％計算償金過高云云，然原告出租範圍不包含系爭通行範
    圍，而其等將餘地出租收益，要屬原告本於所有權源之使用
    收益權利，且未妨礙系爭通行範圍向來之通行使用方式，亦
    未因此獲有更多之利益，尚難認原告對系爭通行範圍已有獨
    占排他使用收益，或因原告將餘地出租而減少損害之情形，
    而本院已詳述綜合考量上開因素後，以申報地價10％計算償
    金應屬適當如前，被告所辯尚非有據。
　⒊兩造分別為前手顏蔡素華、李萬春、黃錦文之繼受人，應同
    受系爭通行權事件判決效力所及之拘束，已如前所述，而償
    金支付義務為通行權袋地之法定負擔，通行權訴訟當時之袋
    地所有人固負有支付償金之義務，於該袋地所有權移轉時，
    支付償金之義務亦當然移轉由袋地之受讓人承受。被告朱古
    桂嬌於109年3月17日向訴外人李宥嫻、李慧嫻買受取得土地
    權利，為被告朱古桂嬌不爭執，及有原告提出之上開土地謄
    本可稽，是被告朱古桂嬌即有繼受訴外人李宥嫻、李慧嫻之
    之支付償金義務。自108年1月1日起至109年3月16日止之通
    行權人為13人，109年3月17日起至110年3月12日止之通行權
    人為12人，此為兩造不爭執，衡酌被告享有通行系系爭通行
    範圍之權利，於每位通行權人而言並無二致，故原告主張通
    行期間之償金計算應按持有土地即通行權人數比例分擔，應
    認合理。
　⒋系爭通行範圍面積131.24平方公尺，而系爭土地108年至110
    年度之土地申報地價均為每平方公尺4,140元，有土地地價
    第一類謄本（見本院卷第51、153頁）可憑，又自108年1月1
    日起至109年3月16日止之通行權人為13人，109年3月17日起
    至110年3月12日止之通行權人為12人，依此按通行權人數比
    例計算，上開通行期間，應由被告朱古桂嬌支付8,116元，
    被告王元河、曾俊華、吳麗美、張彩淑則各支付13,163元（
    計算式詳如附表一所示）。
　⒌按給付無確定期限者，債務人於債權人得請求給付時，經其
    催告而未為給付，自受催告時起，負遲延責任，其經債權人
    起訴而送達訴狀者，與催告有同一之效力；遲延之債務，以
    支付金錢為標的者，債權人得請求依法定利率計算之遲延利
    息；應付利息之債務，其利率未經約定，亦無法律可據者，
    週年利率為百分之五，民法第229條第2項、第233條第1項前
    段、第203條分別定有明文。本件原告請求被告給付108年1
    月1日至110年12月31日期間償金，未定有給付之期限，則被
    告應自受催告時起，始負遲延責任，本件起訴狀均於111年3
    月15日送達被告（見本院卷第67至73、77頁），故原告請求
    均自111年3月16日起至清償日止，按週年利率5％計算之法定
    遲延利息，應予准許。
  ㈢原告得請求被告給付111年1月1日至112年12月31日之將來償
    金：
　⒈按關於支付償金之方法，民法雖無規定，但行使通行權既屬
    繼續性質，則通行地所有人所受之損害，亦屬繼續發生，並
    因通行期間之久暫，其損害亦有所不同，自難預先確定其損
    害總額，從而支付償金之方法，應以定期支付為適當（最高
    法院88年度台上字第3040號判決參照）。通行償金以通行權
    存在期間繼續定期發生，結束於通行權終止時，是原告系爭
    土地供被告通行，致原告無法就系爭通行範圍為正常使用、
    收益，已如上述，且通行權有繼續性，揆諸前揭最高法院判
    決意旨，因通行期間之久暫，其損害亦有所不同，尚無法預
    先確定其損害總額從而支付償金之方法，應以定期支付為適
    當，是原告請求被告給付111年1月1日至111年12月31日、11
    2年1月1日至112年12月31日因通行系爭通行範圍之定期償金
    ，應予准許。
  ⒉審酌國內之土地價值隨年增值，此為眾所周知之事，土地之
    申報地價在國內幾乎只增不降，亦可從原告提出之地價第一
    類謄本所載105年至111年之申報地價升值情形即明，是原告
    請求111年1月1日至111年12月31日、112年1月1日至112年12
    月31日分期，按系爭土地之111年度申報地價每平方公尺4,1
    61元之10％，以通行權人數比例計算之通行償金，即被告每
    年應各負擔4,551元（計算式如附表二），應屬適當。又如
    通行權人於將來給付期間土地所有權移轉而不再通行，則本
    身應負擔之通行償金義務於終止通行權時即當然終止，由受
    讓人繼受負擔，附此敘明。
　⒊承租人應依約定日期，支付租金；無約定者，依習慣；無約
    定亦無習慣者，應於租賃期滿時支付之。如租金分期支付者
    ，於每期屆滿時支付之，民法第439條定有明文。本件償金
    之性質與租金類似，自得類推適用民法第439條規定以定清
    償期。是類推適用民法第439條規定，被告本應於每年通行
    權期滿時（即每年的12月31日）負給付償金之義務，並於應
    為給付而未給付時起負遲延責任，是於111、112年之各分期
    通行權期滿，被告即負有支付償金之義務，但原告願以次年
    之1月10日為清償日，被告於清償期後未給付者，始負遲延
    責任，而請求按法定利率即年息5%計算之遲延利息，應屬有
    據。
四、綜上，原告就㈠108年1月1日至110年12月31日期間通行償金
    部分，請求被告朱古桂嬌應給付8,116元，被告王元河、曾
    俊華、吳麗美、張彩淑應各給付13,163元，及均自111年3月
    16日起至清償日止按年息5％計算之利息；就㈡111年1月1日至
    111年12月31日期間通行償金部分，請求被告應於112年1月1
    0日前各給付4,551元，及自112年1月11日起至清償日止，按
    年息5％計算之利息；就㈢112年1月1日至112年12月31日期間
    通行償金部分，請求被告應於113年1月10日各給付4,551元
    ，及自113年1月11日起至清償日止，按年息5％計算之利息，
    均有理由，應予准許。
五、本件事證已臻明確，兩造其餘之攻擊或防禦方法及所用之證
    據，經本院斟酌後，認為均不足以影響本判決之結果，爰不
    逐一論列，附此敘明。
六、本件係適用簡易程序所為被告敗訴之判決，依民事訴訟法第
    389條第1項第3款規定，應依職權宣告假執行。是就本判決
    主文第一項，及主文第二、三項於給付期限屆至部分，均依
    職權宣告假執行，爰判決如主文第五項所示。
七、原告起訴時訴訟標的金額為119,943元，並依此繳納裁判費1
    ,220元，惟原告為訴之變更後，訴訟標的金額為106,278元
    ，應徵第一審裁判費1,110元，減縮聲明部分之裁判費110元
    （即減縮前1,220元－減縮後1,110元），依民事訴訟法第83
    條第1項規定暨參照臺灣高等法院暨所屬法院（81）廳民一
    字第16977號研究意見，應由原告負擔，毋庸於判決主文諭
    知，又本件審理中新增地政規費643元，是本件訴訟費用額
    為1,753元（計算式：1,110元＋643元＝1,753元），依民事訴
    訟法第78條、第85條第1項本文規定，命由被告負擔，爰判
    決如主文第四項所示。
中　　華　　民　　國　　111 　年　　6 　　月　　17　　日
                  虎尾簡易庭  法  官  黃麗文
以上正本證明與原本無異。
如不服本判決，須於判決送達後20日內向本庭（臺灣雲林地方法
院虎尾簡易庭）提出上訴狀。（須按他造當事人之人數附繕本）
。
中　　華　　民　　國　　111 　年　　6 　　月　　17　　日
    　　　　　　　　　　　　　書記官  曾鈺仁
附表一：
編號 通行期間 ①通行權人數 ②年度申報地價 ③計算式：以該年度申報地價之年息10％，按通行權人數比例計算應負擔通行償金數額（元以下均四捨五入） 應負擔之人及金額 1 108年1月1日至108年12月31日 ①13人。 ②108年度申報地價每平方公尺4,140元。 ③計算式：4,140元×131.24平方公尺×10％×1/13＝4,179元 王元河4,179元 曾俊華4,179元 吳麗美4,179元 張彩淑4,179元 2 109年1月1日至109年3月16日共76天  ①13人。 ②109年度申報地價每平方公尺4,140元。 ③計算式：4,140元×131.24平方公尺×10%×76/366日×1/13＝868元 王元河868元 曾俊華868元 吳麗美868元 張彩淑868元 3 109年3月17日至109年12月31日共290天 ①12人。 ②109年度申報地價每平方公尺4,140元。 ③計算式：4,140元×131.24平方公尺×10％×290/366日×1/12＝3,588元 　 王元河3,588元 曾俊華3,588元 吳麗美3,588元 張彩淑3,588元 朱古桂嬌3,588元 4 110年1月1日至110年12月31日 ①12人。 ②110年度申報地價每平方公尺4,140元。 ③計算式：4,140元×131.24平方公尺×10％×1/12＝4,528元 王元河4,528元 曾俊華4,528元 吳麗美4,528元 張彩淑4,528元 朱古桂嬌4,528元   合計： 王元河：4,179元＋4,456元＋4,528元＝13,163元 曾俊華：4,179元＋4,456元＋4,528元＝13,163元 吳麗美：4,179元＋4,456元＋4,528元＝13,163元 張彩淑：4,179元＋4,456元＋4,528元＝13,163元 朱古桂嬌：3,588元＋4,528元＝8,116元  
附表二：
編號 通行期間 ①通行權人數 ②年度申報地價 ③計算式：以該年度申報地價之年息10％，按通行權人數比例計算應負擔通行償金數額（元以下均四捨五入） 應負擔之人及金額 1 111年1月1日至111年12月31日 ①12人。 ②111年度申報地價每平方公尺4,161元 ③計算式：4,161元×131.24平方公尺×10％×1/12＝4,551元 王元河4,551元 曾俊華4,551元 吳麗美4,551元 張彩淑4,551元 朱古桂嬌4,551元 2 112年1月1日至112年12月31日 ①12人。 ②111年度申報地價每平方公尺4,161元 ③計算式：4,161元×131.24平方公尺×10％×1/12＝4,551元 王元河4,551元 曾俊華4,551元 吳麗美4,551元 張彩淑4,551元 朱古桂嬌4,551元